【裁判字號】    98,交聲,159
【裁判日期】    980303
【裁判案由】    違反道路交通管理處罰條例聲明異議
【裁判全文】
臺灣臺北地方法院交通事件裁定         98年度交聲字第159號
原處分機關  臺北市交通事件裁決所
異  議  人
即受處分人  乙○○
上列異議人即受處分人違反道路交通管理處罰條例案件，對於臺
北市交通事件裁決所中華民國97年12月16日所為之處分（原處分
案號：北市裁罰字第裁22-C00000000號），聲明異議，本院裁定
如下：
    主  文
異議駁回。
    理  由
一、按汽車號牌懸掛位置，除原設有固定位置外，應依「機器腳
    踏車每車一面，應正面懸掛於車輛後端之明顯適當位置」規
    定懸掛固定，道路交通安全規則第11條第1項第3款定有明文
    。又汽車已領有牌照而不依指定位置懸掛者，處汽車所有人
    新臺幣（下同）3,600元以上10,800元以下罰鍰，牌照吊銷
    之，道路交通管理處罰條例第12條第1項第7款、第2項分別
    定有明文。
二、原處分意旨略以：本件異議人即受處分人乙○○所有之車牌
    號碼A2F-365號重型機車，於民國97年9月10日午夜0時20分
    許，在臺北縣淡水鎮關渡橋機車引道，為臺北縣政府警察局
    淡水分局交通分隊員警當場舉發「號牌不依指定位置懸掛」
    之違規，嗣受處分人於舉發通知單上所載應到案日期前向原
    處分機關提出申訴，經原處分機關函請舉發單位調查結果，
    仍認異議人有前開違規行為，原處分機關乃依道路交通管理
    處罰條例第12條第1項第7款、第2項及違反道路交通管理事
    件統一裁罰基準及處理細則等規定，於97年12月16日裁處異
    議人罰鍰5,400元並吊銷牌照。
三、聲明異議意旨略以：異議人所有之機車後方所裝設的並非旋
    轉架，而係大牌架，且遭舉發當天，係因員警自行強力扳動
    伊車牌後，改變正確位置後，始照相採證，再依交通部84年
    3月30日交路字第001984號函釋，對於車牌裝置擾流旋轉架
    ，必須有車輛行駛時、號牌豎成一直線、規避照相取證等要
    件，而伊並未有類此之違規情形云云，為此，聲明異議。
四、經查：
 (一) 異議人乙○○所有之前開車號重型機車於前揭時、地，為異
    議人騎乘，並因該機車車牌不依指定位置懸掛，遭警攔查等
    情，為異議人所不否認，復有證人即本件開單之警員甲○○
    於本院訊問時具結證述明確（見本院卷第32頁至第33頁），
    及採證照片12張（見本院卷第11頁至第12頁、第35頁至第37
    頁）附卷可稽，已堪認定。
 (二) 證人甲○○於本院98年2月9日訊問時具結證稱：本件交通違
    規事件係由伊開單舉發，當時是在擴大臨檢，伊看受處分人
    機車好像有改裝過，所以攔停受處分人，伊看車牌沒有固定
    住是用旋轉架，伊就用手去撥動它，發現車牌沒有固定住，
    伊就依照照片上所示做開單告發動作，依交通規則規定機車
    車牌是要固定住，若受處分人當時車牌螺絲有鎖緊，伊用手
    扳動是不能扳動的，但當時伊手扳即輕易可搬動，且伊沒有
    很大力，所以認定受處分人有違規之事實，伊今日所庭呈的
    照片有3張是原廠的車型，但受處分人與原廠所示的車牌位
    置有出入，所以，認為舉發並無問題等語（見本院卷第32頁
    頁至第33頁）在卷，而證人甲○○警員製單舉發異議人上開
    違反道路交通管理事件之違規行為，本質上為行政處分，係
    公務員基於職務上之權力，依法就特定具體事件所為具公法
    上效果之行政行為，基於公務員為公法上行為具有公信力之
    原則，該行政行為當可被推定為真正，且交互比對證人甲○
    ○所庭呈之原廠車型照片與異議人遭舉發當時之照片（見本
    院卷第39頁），顯見，異議人確有更改車牌懸掛之位置無訛
    ，證人甲○○該據以依法處分之事實認定亦為正確無誤。再
    衡諸證人甲○○係依法執行公務之員警，與異議人既素無仇
    怨，衡情，苟異議人之車牌確實依原有位置固定懸掛，證人
    甲○○應無於攔檢當時故意強力扳動，以造成異議人有上開
    違規事實之可能，益見，異議人確有號牌不依指定位置懸掛
    之情事，是異議人辯稱，遭舉發當天，係因員警自行扳動伊
    車牌後，改變正確位置後，始照相採證云云
 (三) 再，異議人乙○○另辯稱：異議人所有之機車後方所裝設的
    並非旋轉架，而係大牌架，且依交通度84年3月30日交路字
    第001984號函釋，對於車牌裝置擾流旋轉架，必須有車輛行
    駛時、號牌豎成一直線、規避照相取證等要件，而伊並未有
    類此之違規情形云云，按車輛應依指定位置懸掛車輛號牌之
    本旨，乃在辨識車籍、特定車輛，對交通安全之維護有事前
    管理、事後規制追究之功效，茲事體大。本件異議人既係領
    有駕駛執照之駕駛人，就上開道路交通安全規則第11條第1
    項第3款「機器腳踏車每車一面，應正面懸掛於車輛後端之
    明顯適當位置」規定，當應知之甚稔。異議人於本院訊問時
    亦坦承伊的車牌確實有經過改裝（見本院卷第32頁至第33頁
    ），而經本院檢視卷附證人甲○○所庭呈之原廠車型照片與
    異議人遭舉發當時之照片（見本院卷第11頁至第12頁、第35
    頁至第37頁、第39頁），可知異議人上開車輛之車牌係另行
    鎖於改裝之鐵架上，且所懸掛位置已明顯高出後輪輪胎許多
    ，致車牌與水平路面呈尾部向上方上仰之情形，已與原廠車
    型車牌所懸掛之位置大不相同，其有未依規定位置懸掛號牌
    之違規行為甚明。至，異議人雖一再辯稱所裝設的並非旋轉
    架，而係大牌架云云，惟查，本件原處分意旨係以異議人有
    號牌不依指定位置懸掛之違規，而依道路交通管理處罰條例
    第12條第1項第7款、第2項予以處分，並非專指異議人有裝
    置旋轉架之違規，且異議人所言之旋轉架與大牌架之分類，
    係依改裝車之器具品項之區○○○○道路交通安全規則之區
    分，至其所爰引之交通部84年3月30日交路字第001984號函
    釋，核諸等含釋內容僅係在辨明將號牌裝置於旋轉架上屬道
    路交通管理處罰條例第12條第1項第7款「號牌不依指定位置
    懸掛」之違規，而非屬同條例第13條第1款「損毀或變造汽
    車牌照、塗抹污損牌照，或以安裝其他器具之方式，使不能
    辨認其牌號」之違規情形，並無另行闡釋合於該等違規所需
    之要件之意，有該交通部84年3月30日交路字第001984號函
    釋（見本院卷第40頁）在卷可考，異議人據以辯稱須符合有
    車輛行駛時、號牌豎成一直線、規避照相取證等要件，始構
    成違規云云，顯屬誤會，難以採憑。從而，異議人確有上開
    號牌不依指定位置懸掛之違規事實，堪以認定。
五、綜上所述，本件異議人有前揭違規行為，原處分機關依道路
    交通管理處罰條例第12條第1項第7款、第12條第2項及違反
    道路交通管理事件統一裁罰標準等規定，裁處異議人罰鍰
    5,400元，併吊銷其牌照，核無違誤，本件受處分人之異議
    為無理由，自應將其異議駁回。
六、據上論斷，應依道路交通管理處罰條例第87條第2項、道路
    交通案件處理辦法第19條，裁定如主文。
中    華    民    國    98    年    3     月    3    日
                  交通法庭    法  官  鄭昱仁
以上正本證明與原本無異。
如不服本裁定，應於送達後5日內，向本院提出抗告狀。
                              書記官  宋德華
中    華    民    國    97    年    3     月    3    日


司法院資訊處製作；財團法人民間司法改革基金會備份。
